【裁判字號】    99,訴,647
【裁判日期】    991027
【裁判案由】    偽證等
【裁判全文】
臺灣高雄地方法院刑事判決               99年度訴字第647號
公  訴  人  臺灣高雄地方法院檢察署檢察官
被      告  乙○○
上列被告因偽證等案件，經檢察官提起公訴（98年度偵字第2385
4 號），本院判決如下：
    主  文
乙○○犯電子遊戲場業管理條例第二十二條之非法營業罪，處拘
役伍拾日，如易科罰金，以新臺幣壹仟元折算壹日，扣案「虎王
」電子遊戲機具共貳台（各含IC板壹塊、共貳塊）及現金新台幣
壹佰元均沒收；又犯偽證罪，處有期徒刑陸月。
    事  實
一、乙○○明知未依電子遊戲場業管理條例之規定辦理營利事業
    登記者，不得經營電子遊戲場業，竟與甲○○（另案經本院
    判處有期徒刑4 月確定）共同基於違法經營電子遊戲場業之
    犯意聯絡，自民國97年8 月3 日起，由乙○○提供其位於高
    雄縣大寮鄉○○路○段1179號「快樂卡拉OK」店旁之住處，
    由甲○○擺設利用電、電子、電腦、機械或其他類似方式操
    控，藉以產生或顯示聲光影像、圖案、動作之「虎王」電子
    遊戲機具2 臺，供不特定顧客投入現金加以把玩，並由乙○
    ○在場看管，據此方式共同非法經營電子遊戲場業。嗣於97
    年8 月8 日19時許，為警前往上址執行臨檢查獲，扣得甲○
    ○所有均仍插電營業中之上述「虎王」電子遊戲機具2 臺（
    各含IC板1 塊，共2 塊）及新臺幣（下同）10元硬幣10枚（
    共計100 元），進而查悉上情。
二、又乙○○明知其與甲○○係共同違法經營電子遊戲場業，詎
    基於偽證之犯意，先後於：(1)97年9 月18日在臺灣高雄地方
    法院檢察署，偵查97年度偵字第23831 號共犯甲○○違反電
    子遊戲場業管理條例案件時，檢察官訊問時以證人身份供前
    具結後虛偽證稱：「（問：警察於97年8 月8 日晚上在光明
    路三段1179號查到的2 臺機臺是否你在看顧？）不是，甲○
    ○拜託我看一下，因為他要出去要回他家，我家就住在那裡
    ，只是借他1 個位置放機臺；我借他地方擺，約擺2 、3 天
    ；甲○○有過來時才會插電，我那天晚上7 點多回來時那2
    臺都有插電，我回去時他剛好要出去，就叫我幫他看一下機
    臺，看有沒有人來玩」等語。(2)97年12月15日在本院審理97
    年度審易字第2279號共犯甲○○違反電子遊戲場業管理條例
    案件法官訊問時，以證人身份供前具結後虛偽證稱：「（問
    ：為何要擺在家裡面？）甲○○說他沒有地方可以放，（問
    ：既然只是單純借放，為何被警察查獲當時，機臺有插電，
    而且裡面還有錢幣？）我出去作工，所以我不知道裡面有錢
    ，電也不知道是誰插的。（問：既然你不在家，為何有人可
    以進入你家裡面，而且玩機臺？）我門都沒有關，其他人都
    可以進入。（問：為何於警詢中陳述，電玩是擺放在快樂卡
    拉OK店裡面，而且幫忙顧店？）電玩是放在我住家電視旁邊
    ，... 而且我是陳述幫忙顧著不要讓人家玩，不是幫忙顧店
    。」等語，就案情有重要關係之事項為虛偽之陳述，足生妨
    害國家刑罰權之正確行使。
三、案經臺灣高雄地方法院檢察署檢察官簽分偵查起訴。
    理  由
一、證據能力部分：
    按「被告以外之人於審判外之陳述，雖不符前四條之規定，
    而經當事人於審判程序同意作為證據，法院審酌該言詞陳述
    或書面陳述作成時之情況，認為適當者，亦得為證據。當事
    人、代理人或辯護人於法院調查證據時，知有第159 條第1
    項不得為證據之情形，而未於言詞辯論終結前聲明異議者，
    視為有前項之同意」，刑事訴訟法第159 條之5 定有明文。
    又當事人、代理人或辯護人於調查證據時，知有本法第159
    條之5 第1 項不得為證據之情形，卻表示「對於證據調查無
    異議」、「沒有意見」等意思，而未於言詞辯論終結前聲明
    異議者，應視為已有將該等傳聞證據採為證據之同意（參見
    該條之立法理由）。本件檢察官及被告於本院準備程序，就
    本判決所引用各項證據（含傳聞證據、非傳聞證據及符合法
    定傳聞法則例外之證據）之證據能力，均表示無意見，且於
    本院言詞辯論終結前，檢察官及被告對於卷附具有傳聞證據
    性質之證據，既均已知其情，均未聲明異議，本院認該具有
    傳聞證據性質之證據，並無任何違法取證之不適當情形，以
    之作為證據使用係屬適當，自得採為認定被告犯罪事實之證
    據。
二、訊據被告坦承上述扣案「虎王」電子遊戲機具2 台乃自97年
    8 月3 日起即擺放在其位於上址「快樂卡拉OK」旁之住處，
    嗣於同年月8 日19時許為警前往該址執行臨檢，除查獲前開
    電子遊戲機具2 台（含IC板）外，另在機具內併予扣得10
    元硬幣10枚（共計100 元），且該2 台電子遊戲機具於查獲
    之際均仍插電運作等情，此部分亦有案發現場查獲照片10
    幀在卷可稽，另有扣案前開「虎王」電子遊戲機具2 台（各
    含IC板1 塊，共2 塊）及現金100 元等物品可資憑佐，堪可
    認定。被告雖矢口否認有何違法經營電子遊戲場業及偽證之
    犯行，辯稱：場所係無償借給甲○○使用，沒有同意甲○○
    經營電子遊戲場，何人插電營業伊不知情，伊偵查中所言均
    屬實，沒有偽證云云。經查：
  (一)證人即查獲本案之員警陳志仁於本院審理時證稱：「（問：
    你是否有在97年8 月8 日前往被告位於「快樂卡拉OK」旁的
    住處臨檢違法經營電子遊戲機台？）答：是的。（問：你為
    何會去那裡臨檢？線報從哪裡來的？）答：我們剛好在巡邏
    ，經過那個唱卡拉OK的地方時，那二台機台叫「虎王」電玩
    機台，有插電營業，很明顯，所以我們就實施臨檢。‧‧‧
    （問：被告許先生在現場做什麼工作？）答：他坐在櫃臺顧
    店。（問：當初你們去臨檢時，負責人有無在現場？）答：
    我們有問這二台電玩是誰的，他說他是店員，負責人是甲○
    ○先生，我們就請他通知負責人或業主到現場。‧‧‧（問
    ：該處的大門有無上鎖或關起來？）答：沒有，都開著，所
    以我們巡邏時才能看到電玩機台有插電營業情形。（問：該
    住家任何人都可以任意進出？）答：沒錯，因為該處外面擺
    設卡拉OK，廁所就在後面，可以任意進出。（問：電子遊戲
    機台放置在該住處的什麼位置？）答：我們一進門時，是在
    我們進去的右手邊，就是放在該住處客廳的電視旁邊，很明
    顯，從外面可以看的很清楚，很多人都可進進出出。（問：
    當初被告如何供出他在現場幫朋友看店，他是店員一情？）
    答：是我們問被告的，我們問被告：「這個電動玩具是你的
    嗎？」，他說：「不是，我是店員，我是幫忙看的。」，我
    叫被告請業主或負責人到派出所做案情的說明，我們就請被
    告聯繫甲○○。‧‧‧當時只有被告一人坐在那邊，也有問
    被告是不是業主或負責人，被告說不是，而是另外有人，我
    們就麻煩被告請負責人拿鑰匙過來把機台打開，這個部分都
    是被告自己做的，機台交給被告他們自己保管，IC板隨案移
    送。（問：擺設機台的地點是一般的住處或公共場所？）答
    ：公共場所。（問：是「快樂卡拉OK店」？）答：是的，前
    面是卡拉OK店，後面是櫃台可以進出上廁所，整個門都打開
    著，沒有把門關起來。‧‧‧查扣機台完全一樣，二台都是
    「虎王」。‧‧‧（問：你之前是證稱是甲○○到現場後，
    從身上拿出鑰匙，把機台打開。）答：機台是甲○○打開的
    沒錯，而被告在旁幫忙。」等語明確，參以證人為依法執行
    公務之人員，與被告並無特殊情誼或恩怨，且所為證述之查
    獲過程與被告自陳部分大致相符，堪信證人此部分證述屬實
    。被告雖以上情置辯，然上開電子遊戲機具2 台遭警查獲之
    際均仍插電運作中，所擺設之地點在被告之住處，被告住處
    外即為「快樂卡拉OK」店，因被告住處大門並未關閉，故該
    處為公眾所得自由出入，員警並於共犯甲○○以鑰匙打開機
    台後，在機台內查扣10元硬幣10枚乙節，業據證人陳仁志證
    述屬實且有前開卷附現場照片可證。倘該等電子遊戲機具僅
    係供共犯甲○○個人把玩之用，實毋須特地載運前往被告之
    住處擺放，更無庸長時間插電任其運作以致虛耗電能。況若
    被告確有避免他人把玩前開電子遊戲機具之意，當可逕將機
    台電源切斷，又豈有必須由被告隨時在場看顧之理？何況共
    犯甲○○自身既有鑰匙可供隨時開啟機台，依理亦無須自行
    投入零錢以把玩機台，然該機台內卻扣有硬幣，是該扣案之
    電子遊戲機係擺設於該處以供營業洵堪認定。又該擺設地點
    既然在被告家中，且電子遊戲機插電營業時，被告也確實在
    場，是被告係於現場負責看顧乙節，亦甚顯明，被告辯稱：
    對於插電營業乙節不知情云云，顯不足採。又被告對於上揭
    電子遊戲機供營業乙節既然知情，且與共犯甲○○有上揭行
    為分擔之事實，自屬共同正犯無疑。又被告雖辯稱上開場所
    係無償提供共犯甲○○使用，惟上揭電子遊戲機擺設於被告
    家中插電營業，所使用者乃被告之電源而應由被告支付費用
    ，被告如非有利可圖，何須提供場所並供應電源，是被告辯
    稱無償提供使用乙節，顯不足採，附此敘明。
  (二)被告與共犯甲○○有共同非法經營電子遊戲場業已如前述，
    且查：被告於(1)97年9 月18日在臺灣高雄地方法院檢察署，
    就偵查97年度偵字第23831 號共犯甲○○違反電子遊戲場業
    管理條例案件時，檢察官訊問時以證人身份供前具結後虛偽
    證稱：「（問：警察於97年8 月8 日晚上在光明路三段1179
    號查到的2 臺機臺是否你在看顧？）不是，甲○○拜託我看
    一下，因為他要出去要回他家，我家就住在那裡，只是借他
    1 個位置放機臺；我借他地方擺，約擺2 、3 天；甲○○有
    過來時才會插電，我那天晚上7 點多回來時那2 臺都有插電
    ，我回去時他剛好要出去，就叫我幫他看一下機臺，看有沒
    有人來玩」等語；(2)97年12月15日在本院審理97年度審易字
    第2279號共犯甲○○違反電子遊戲場業管理條例案件法官訊
    問時，以證人身份供前具結後虛偽證稱：「（問：為何要擺
    在家裡面？）甲○○說他沒有地方可以放，（問：既然只是
    單純借放，為何被警察查獲當時，機臺有插電，而且裡面還
    有錢幣？）我出去作工，所以我不知道裡面有錢，電也不知
    道是誰插的。（問：既然你不在家，為何有人可以進入你家
    裡面，而且玩機臺？）我門都沒有關，其他人都可以進入。
    （問：為何於警詢中陳述，電玩是擺放在快樂卡拉OK店裡面
    ，而且幫忙顧店？）電玩是放在我住家電視旁邊，... 而且
    我是陳述幫忙顧著不要讓人家玩，不是幫忙顧店。」等語，
    有偵查筆錄及審判筆錄附卷可稽，堪可認定。而被告既然係
    與共犯甲○○共同經營電子遊戲場業，卻於偵查中證稱：僅
    係提供地方供共犯甲○○暫時置放機台，並於現場看管避免
    他人把玩，顯係虛偽陳述，且此部分陳述與共犯甲○○究竟
    有無營利意圖及營業行為等案情有重要關係，被告此部分虛
    偽之證詞，足生妨害國家刑罰權之正確行使至明。又被告於
    共犯甲○○起訴後之案件審理中具結後亦為相同意思之證述
    ，參酌前揭說明，此部分亦該當偽證犯行之要件。
  (三)綜上所述，被告上揭所辯洵不足採，本案事證明確，被告犯
    行均堪認定，應予依法論科。又起訴書於被告偽證犯行部分
    雖有其他關於被告證詞之記載，然本院審酌該部分之記載僅
    係鋪陳犯罪事實之過程，不影響於被告犯行之成立，對此部
    分爰不予贅述，附此敘明。
三、按未依電子遊戲場業管理條例規定辦理營利事業登記者，不
    得經營電子遊戲場業，違反者應予處罰，電子遊戲場業管理
    條例第15條、第22條分別定有明文。而電子遊戲場業管理條
    例所謂「電子遊戲場業」之「業」，係指「業務」而言；刑
    法上所謂業務，係以事實上執行業務者為標準，指以反覆同
    種類之行為為目的之社會活動而言；執行此項業務，縱令欠
    缺形式上之條件，仍無礙於業務之性質。因此，不論該事業
    是否「專營」電子遊戲場業，亦不問經營是否需達一定之規
    模，即使於原本所營事業外，兼營電子遊戲場業，或所經營
    之電子遊戲場業不具相當之規模，亦無礙於電子遊戲場業管
    理條例相關規定之適用。被告於住處同時擺設電子遊戲機供
    不特定人把玩，揆諸前揭說明，自有電子遊戲場業管理條例
    相關規定之適用，核被告乙○○所為，係違反電子遊戲場業
    管理條例第15條之規定，而犯同條例第22條之非法營業罪。
    及犯刑法第168 條之偽證罪。被告於上開期間，在同一場所
    反覆非法經營電子遊戲場業犯行，係基於單一犯意，於密切
    接近之時間，在同一地點，持續實行之多次犯罪行為，屬基
    於營業動機之單一犯罪計劃賡續所為之集合行為，所侵害之
    法益並屬相同之社會法益，於法律評價上為集合犯，而屬包
    括一罪之實質上一罪，僅論以一罪。另被告分別於偵查中及
    審判中為虛偽陳述，惟所牽涉之案件同一，所侵害者亦為單
    一案件國家刑罰權之正確行使，故此部分應僅成立1 罪。被
    告與共犯甲○○就上開非法營業罪間，有犯意聯絡及行為分
    擔，應論以共同正犯。又被告所犯上開非法營業罪及偽證罪
    2 罪間，犯意各別，行為互異，應予分論併罰。爰審酌被告
    未經許可擅自經營電子遊戲場業，妨害主管機關對於電子遊
    戲場業之行政管理，且被告於共犯甲○○所涉案件之偵查及
    審判中，經告知具結之義務及偽證罪處罰之規定後，仍為袒
    護共犯而為虛偽之證述，不僅徒然耗費司法資源，更妨害國
    家司法權之行使，行為實有可議之處，及考量其犯罪動機、
    目的、手段與本件擺設之機具僅2 台等一切情狀，分別量處
    如主文所示之刑，並就所犯非法營業罪所判處之刑部分，諭
    知以1,000 元折算1 日之易科罰金折算標準，以示懲儆。此
    外，扣案「虎王」電子遊戲機具2 台（各含IC板1 塊、共2
    塊）及現金100 元均係共犯甲○○所有，且各係供實施
    本件犯罪所用之物及因犯罪所得之物，依照共犯責任共同原
    則，爰分別依刑法第38條第1 項第2 款、第3 款規定併予宣
    告沒收，附此敘明。
據上論斷，應依刑事訴訟法第299 條第1 項前段、電子遊戲場業
管理條例第15條、第22條，刑法第11條前段、第168 條、第28條
、第41條第1 項前段、第51條第10款、第38條第1 項第2 款、第
3款 ，刑法施行法第1 條之1 ，判決如主文。
本案經檢察官吳明駿到庭執行職務。
中    華    民    國    99    年    10    月    27    日
               刑事第十九庭  審判長法  官  陳志銘
                                   法  官  陳松檀
                                   法  官  黃宣撫
以上正本證明與原本無異。
如不服本判決應於收受送達後10日內向本院提出上訴書狀，並應
敘述具體理由；如未敘述上訴理由者，應於上訴期間屆滿後20日
內向本院補提理由書（均須按他造當事人之人數附繕本）「切勿
逕送上級法院」。
中    華    民    國    99    年    10    月    27    日
                                   書記官  葉正昭
附錄所犯法條:
電子遊戲場業管理條例第15條:
未依本條例規定辦理營利事業登記者，不得經營電子遊戲場業。
電子遊戲場業管理條例第22條:
違反第15條規定者，處行為人1 年以下有期徒刑、拘役或科或併
科新台幣500,000 元以上2500,000元以下罰金。
中華民國刑法第168條
（偽證罪）
於執行審判職務之公署審判時或於檢察官偵查時，證人、鑑定人
、通譯於案情有重要關係之事項，供前或供後具結，而為虛偽陳
述者，處7 年以下有期徒刑。

司法院資訊處製作；財團法人民間司法改革基金會備份。
